臺灣高等法院刑事判決　　　　　　　　100年度上訴字第669號
上　訴　人　臺灣桃園地方法院檢察署檢察官
被　　　告　蕭聖曄
指定辯護人　本院公設辯護人郭書益
上列上訴人因被告違反毒品危害防制條例案件，不服臺灣桃園地
方法院99年度訴緝字第66、67號，中華民國99年12月30日第一審
判決（起訴案號：臺灣桃園地方法院檢察署98年度偵字第4026號
、第24967號、98年度偵緝字第524號），提起上訴，本院判決如
下：
    主  文
上訴駁回。
    理    由
一、公訴意旨略以：
    被告蕭聖曄明知愷他命屬毒品危害防制條例明定之第三級毒
    品，不得販賣，竟仍基於販賣第三級毒品以牟利之犯意，而
    為下列犯行：
  (一)於民國97年10月28日前某日，基於販賣毒品以營利之犯意，
    在臺灣地區不詳處所，向「小偉」以愷他命1 包新台幣（下
    同）400元、硝甲西泮1顆15元之代價，購入MDMA 8顆（此部
    分原審判決被告持有第二級毒品罪確定）、愷他命2 包及硝
    甲西泮93顆，尚未將前開毒品販出之際，旋於97年10月28日
    凌晨時10分許，在桃園縣中壢市○○○路○段318巷8號3樓，
    為警查獲。
  (二)於98年10月31日晚間10時45分許，在桃園縣中壢市○○路34
    2號海華國際會館大廈樓下，以500 元之代價，販賣愷他命1
    包（約0.9公克）與持用門號0000-000-000 號行動電話，真
    實姓名年籍不詳綽號「妞妞」之成年女子。
  (三)於98年11月5日至10 日間，在桃園縣平鎮市○○路○○段附
    近之便利商店前，以600 元之代價，販賣愷他命1包（約0.7
    公克）與持用門號0000-000-000號行動電話之謝榮賓。因認
    被告涉有違反毒品危害防制條例第4條第3項之販賣第三級毒
    品罪嫌云云。
二、按犯罪事實應依證據認定之，無證據不得認定犯罪事實；被
    告或共犯之自白，不得作為有罪判決之唯一證據，仍應調查
    其他必要之證據，以察其是否與事實相符；不能證明被告犯
    罪或其行為不罰者應諭知無罪之判決；刑事訴訟法第154 條
    第2項、第156條第2項、第301條第1 項定有明文。是認定不
    利於被告之事實，須依積極證據，苟積極證據不足為不利於
    被告事實之認定時，即應為有利於被告之認定；而認定犯罪
    事實所憑之證據，雖不以直接證據為限，間接證據亦包括在
    內，然而無論直接或間接證據，其為訴訟上之證明，須於通
    常一般之人均不致有所懷疑，而得確信其為真實之程度者，
    始得據為有罪之認定，最高法院著有30 年上字第816號、76
    年台上字第4986號判例可資參照。
三、檢察官指控被告蕭聖曄有販賣第三級毒品犯行，無非係以被
    告於97年10月28日為警查獲後，係依其自由意志供述有以販
    賣之意而購入毒品情事，復敘明愷他命、硝甲西泮之價格及
    利潤；另有簡訊翻拍照片，可證其有販賣愷他命與「妞妞」
    及謝榮賓情事，此節亦據證人謝榮賓到庭證述明確，且有扣
    案毒品為證等，為其主要論據。惟訊據被告堅詞否認有上揭
    犯行，辯稱略以：97年10月28日為警查獲時，自始即供稱扣
    案毒品係為己施用目的而購入，並無販賣他人以營利之意思
    ，也沒有販賣愷他命給他人，當初所以會承認賣給妞妞，是
    警察看到我的簡訊說"澎場"，就像交易毒品的簡訊，澎場是
    在講仿冒的包包，警察不相信我，叫我不要再裝，叫我好好
    配合。且我於98年11月5 日已為警查獲並遭法院裁定羈押，
    不可能於當日起至10日間販賣愷他命與謝榮賓等語。
四、經查：
  (一)按刑事訴訟法第156條第2項規定，被告或共犯之自白，不得
    作為有罪判決之唯一證據，仍應調查其他必要之證據，以察
    其是否與事實相符；其立法旨意乃在防範被告或共犯自白之
    虛擬致與真實不符，故對自白在證據上之價值加以限制，明
    定須藉補強證據以擔保其真實性；而所謂補強證據，係指除
    該自白本身之外，其他足以證明該自白之犯罪事實確具有相
    當程度真實性之證據而言，雖所補強者，非以事實之全部為
    必要，但亦須因補強證據之質量，與自白之相互利用，足使
    犯罪事實獲得確信者，始足當之。再施用毒品者，其所稱向
    某人購買之供述，須補強證據以擔保其供述之真實性，良以
    施用毒品者其供述之憑信性本不及於一般人，況施用毒品者
    其供出來源，因而破獲者，法律復規定得減輕其刑，其有為
    偵查機關誘導、或為邀輕典而為不實之陳述之可能，其供述
    之真實性自有合理之懷疑，是法院一貫之見解，認施用毒品
    者關於其向某人購買毒品之供述，必須補強證據佐證，以擔
    保其供述之真實性，俾貫澈刑事訴訟無罪推定及嚴格證明之
    基本原則。而茲所謂補強證據，指其他有關證明施用毒品者
    之關於毒品交易之供述真實性之相關證據而言，必須與施用
    毒品者關於毒品交易之供述，具有相當程度之關連性，而足
    使一般人對施用毒品者關於毒品交易之供述，並無合理之懷
    疑存在，而得確信其為真實，始足當之，有最高法院96年度
    台上字第1041號、94年度台上字第2033號判決意旨均可資參
    照。
  (二)雖被告於97年10月28日為警查獲其持有MDMA  8顆、愷他命2
    包及硝甲西泮93 顆等情，其於當日警詢、偵查時及98年4月
    30日偵查中均坦承有販賣毒品情事。惟綜觀被告於97年10月
    28日警詢供稱：「（該警方當場查扣之毒品搖頭丸8 顆總淨
    重2公克、澄色一粒眠88顆總淨重15.5公克、綠色一粒眠5顆
    總淨重0.8公克K他命兩包總淨重19.2公克，是何人所有？作
    何用途？）是我自己蕭聖曄所有。我要自己吸食及變賣金錢
    之用的。」、「我有在賣一粒眠及K他命」、「（你K他命來
    源為何？數量？價錢？）我跟「鄧風」購買的。一包400 元
    （1 克）」、「（你一粒眠來源為何？數量？價錢？）我也
    是跟「鄧風」購買的。一顆20元」；同日於檢察官偵查時供
    稱：「（扣案毒品何來？）之前在舞廳向綽號「鄧風」買的
    ，一粒眠一顆20元，K他命一包500元。」、「（此次被警查
    獲的毒品是否準備要到舞廳賣給他人？）是。」、「（你在
    舞廳以何價格賣一粒眠及K他命？）一粒眠30 元，K他命400
    元。」；98年4月30 日檢察官偵查中供稱：「當時在內勤檢
    察官陳述說我在97.10.28被查獲毒品是準備要販賣的。我當
    初是跟小偉買毒品，我是以一包K他命買400元，一粒眠買15
    元。買這些毒品準備以一粒眠販賣20元，K他命一包販賣500
    元我當時還沒有開始賣。10.28 扣案毒品是跟小偉買的，我
    預計要再轉賣出去。」（見97年度偵字第23553號偵查卷第8
    頁、第10頁、第31頁至第32頁，98 年度偵字第524號卷第27
    頁）等語，可知被告所述毒品來源先是「鄧風」，旋又改稱
    是「小偉」，且所述取得愷他命、硝甲西泮之代價及販賣之
    價格亦先後供述不一，苟如其前述，K他命以500元之價格買
    入，以400 元之價格賣出，則何來利得，而得謂有營利意圖
    ？是被告自白販賣殊有瑕疵可指，難以遽採。況被告於98年
    3月11 日檢察官偵查時又改稱扣案毒品是在大時鐘舞廳向一
    位賴志偉買的，買來自己要用的，不是要轉賣（見97偵字第
    23553號第16頁、第17 頁）。於歷審中亦均堅詞否認有以販
    賣意思而於97年10月28日前某日購入愷他命及硝甲西泮，且
    本案除被告先後陳述不一之自白外，所稱之證據至多僅有扣
    案之愷他命2包及硝甲西泮93 顆而已，並非大量，且單純持
    有前開物品，客觀言之，未必係供販賣毒品之用，其持有原
    因多端，被告又有吸毒前科，有其前科紀錄表在卷可佐，實
    難逕謂其當以販賣意思而販入，此部分自不足以作為被告自
    白之補強，足使犯罪事實獲得確信。是檢察官認被告於97年
    10月28日為警查獲之愷他命及硝甲西泮，係以販賣意思而購
    入，所為該當販賣第三級毒品罪嫌，殊乏相關事證可佐，難
    認屬實。
  (三)被告雖曾於99年1月22 日警局借訊，同日檢察官偵查及原審
    準備程序時坦承販賣第三級毒品愷他命予綽號「妞妞」之成
    年女子，然綜觀其偵審中多次之訊問筆錄，其於98年11 月5
    日警局初訊，歷經檢察官偵查，迄原審及本院多次訊問時，
    均堅詞否認有販賣第三級毒品予綽號「妞妞」，是被告並非
    自始至終坦承犯行，再詳究被告之自白筆錄，其於原審準備
    程序時僅籠統表示其有販賣毒品給妞妞，究何時何地？多少
    價格？如何交易均付之闕如，而被告於99年1月22 日警訊先
    供稱：「（你販賣毒品予何人？販賣何種毒品？數量如何？
    共販賣幾次？）我有賣給綽號「妞妞」之女子。賣K 他命毒
    品2 小包，每包0.9公克，賣給他共1次。」，繼於同日於檢
    察官偵訊時卻供稱：「（你在警詢提到說「10月31日上10點
    45  分在中壢市海華大樓社區賣毒品給「妞妞」的女子，是
    否如此？）是。我賣給她500元1包0.9 公克。」，究交易數
    量是1  包，抑或2包，前後不一，是被告自白仍有瑕疵可指
    ，不能遽採。又被告所有門號0000-000-000號行動電話，與
    持用門號0000-000-000號行動電話「妞妞」之成年女子，於
    98年10月31日晚間10時40分許，雖有內容：「你真的太誇張
    。今天是想說大家認識和你澎場... 一直在喇叭我感覺很差
    ！下次有機會在拿！」之簡訊（見98 年度偵字第24967號卷
    第58  頁），但核其內容語焉不詳，所述「澎場」意思為何
    ？何以待下次再與被告拿？其內容均有不明，且證人蔡如欣
    於99  年3月9日偵查中亦稱：門號0000-000-000號行動電話
    並非其所申辦，係胞弟私自申辦並販售給人頭，並不識被告
    等語（見同上偵查卷第128 頁）。執此，被告與「妞妞」間
    傳遞之簡訊真意為何？究被告有無於上述時地販賣愷他命與
    「妞妞」，均有未明，實難單以被告兩歧之自白，並無何確
    實之證據補強下，驟謂被告涉嫌販賣第三級毒品與「妞妞」
    。
  (四)證人謝榮賓前於99年2月3日警詢時指稱：我於96年間申辦並
    使用門號0000-000-000 號行動電話，祇於98年11月5日至10
    日間某日上午7 時許，以有事相談為由，與被告相約在桃園
    縣平鎮市○○路○○段之便利超商前見面，俟1 小時餘抵達
    後被告曄表示因生意不好，要求我購買愷他命1包，價值600
    元，然因被告積欠我債務，故以此作為抵扣，至於我98年10
    月16日晚間9時25 分許傳遞之簡訊內容，乃因被告欠錢卻又
    避不見面，遂以此簡訊誘騙被告出來見面等情；又於99 年3
    月9日偵查中陳稱：被告於98 年11月5日至10日間某日上午7
    時許去電並相約見面，嗣於上午8 時許見面後，被告要求我
    購買價值600 元之愷他命，經我同意且以欠款抵債等節（見
    98  年度偵字第24967號卷第127頁）；另於原審99年11月23
    日審判時證稱：我於警詢時、偵查中所述於98 年11月5日至
    10日間上午向被告購買愷他命乙節確屬正確，但現已忘記日
    期為何，且被告於98年11月5 日為警查獲後約1、2小時便聽
    聞消息，至為何先前會陳述係該段時間交易毒品，時間已記
    不得，正確時間應於98年10月16日傳遞簡訊之前等情（見99
    年度訴緝字第66號卷第103頁至第106頁）。雖證人謝榮賓一
    再直指被告有於98年11月5日至10日間某日上午8時許，販賣
    價值600 元之愷他命，並以此作為先前欠款之抵債乙節，但
    查被告於98年11月5日凌晨2時25分許為警查獲之後，旋遭逮
    捕並經檢察官聲請法院羈押，經原審以99 年度聲羈字第750
    號裁定予以羈押，此有逮捕通知書、法院押票暨本院被告前
    案紀錄表各1份在卷可按（見同上偵查卷第61 頁、第71頁）
    ，則被告自斯時起人身自由已遭限制羈押，事理上自不可能
    於98年11月5日至10日間某日上午8時許販賣愷他命與證人謝
    榮賓，足見證人謝榮賓陳述內容有重大不可信之瑕疵存在。
    況徵之卷附（外放）證人謝榮賓所持門號0000-000-000號行
    動電話通聯紀錄，於該段期間亦無與被告間相符之通話可佐
    ，以採信其證述之真實性，尤以被告與證人謝榮賓間又有債
    務糾紛，自難謂有其他佐證足使一般人對施用毒品者謝榮賓
    關於毒品交易之供述，並無合理之懷疑存在，當不得認被告
    有於98年11月5日至10 日間，販賣第三級毒品與證人謝榮賓
    之情。
    至被告於檢察官聲押由法官訊問時曾一度籠統表明有販賣愷
    他命與「三仔頂阿賓」（應係指謝榮賓）（見98年聲羈字第
    750號卷第8頁反面），則被告有無於98年11月5 日之前某日
    販賣毒品予謝榮賓，當另由檢察官偵辦處理，併此敘明。
五、綜上所述，本案關於被告被訴上揭販賣第三級毒品罪之證明
    ，均未達於通常一般之人均不致有所懷疑，而得確信其為真
    實之程度，殊屬無從為有罪之確信；此外，本院復查無其他
    積極證據，足資證明被告涉犯此一犯行，是應認不能證明犯
    罪。原審基此為被告此部分無罪諭知，核無不合，檢察官上
    訴意旨，仍執陳詞，指摘原判決不當，非有理由，應予駁回
    。
據上論斷，應依刑事訴訟法第368條，判決如主文。
本案經檢察官柯麗鈴到庭執行職務。
中    華    民    國   100    年    4     月    19    日
                  刑事第十三庭  審判長法  官  曾德水
                                      法  官  王復生
                                      法  官  楊貴雄
以上正本證明與原本無異。
如不服本判決，應於收受送達後10日內向本院提出上訴書狀，其
未敘述上訴之理由者並得於提起上訴後10日內向本院補提理由書
（均須按他造當事人之人數附繕本）「切勿逕送上級法院」。
                                      書記官  邵淑津
中    華    民    國   100    年    4     月    21    日